【裁判字號】    91,自,470
【裁判日期】    920211
【裁判案由】    加重誹謗
【裁判全文】
臺灣臺北地方法院刑事判決              九十一年度自字第四七號
    自  訴  人  甲○○  男三十.
    被      告  乙○○  女三十.
    選任辯護人  劉穀榮律師
右列被告因加重誹謗案件，經自訴人提起自訴，本院判決如左：
    主      文
乙○○無罪。
    理      由
一、自訴意旨如附件自訴狀影本所示。
二、訊據被告，否認右揭事實辯稱：自訴人是透過被告之父而拿到被告之助理證，是
    為了幫助自訴人出入議會方便，被告之辦公室內無自訴人之辦公桌，也從未發給
    自訴人任何金錢，故自訴人實非被告之助理，被告辦公室內也沒有主任，自訴人
    雖曾與被告一同開記者會，但自訴人當時是以某一基金會執行長名義和被告一同
    開記者會，並且在場發言。如果自訴人是被告之助理，是不可能和議員一同發言
    。松山龍山洞那裏的居民曾因自來水的問題，透過自訴人來請被告幫忙解決，被
    告基於服務所有選民之心態，所以那裏雖非被告之選區，被告仍然接手處理。被
    告處理之方式是看事件是透過什麼人就由那人先去瞭解事件之情形，所以就由自
    訴人先去瞭解。如果自訴人是被告的助理，自訴人就可以直接找相關單位去處理
    ，但那件事，最後是由被告自行處理，如果自訴人是被告之助理，怎可能一年只
    幫忙處理二件案子，可見自訴人並非被告之助理。尤以本件聲明稿並非被告所寄
    發，被告事先完全不知情，信封是議會裏的信封，非被告專用，印章亦為閒章，
    經常開放議人使用，且該印章，誰都可以在外面刻。報紙上所謂「要保留法律追
    訴權」等字眼是記者照聲明稿內容寫的，不是被告對記者說的，直到自訴人打電
    話給被告時，被告才知道有這件事。被告與自訴人無無仇，沒有必要花時間對
    自訴人做這樣的事等語。
三、經查本院勘驗自訴人所提出之自訴人於九十一年四月十九日及二十二日打電話給
    被告及被告之父顏錦福之錄音帶之內容，雙方語調客氣平和，被告表示不知有聲
    明稿這件事，並表示這種事不是由她處理，請自訴人打電話給顏錦福。顏錦福亦
    表示怎會有這樣的事，並予以譴責，表示願意疏通。四月二十二日自訴人對顏錦
    福說內湖區又發出大量聲明稿，顏錦福表示昨天才與卓榮泰說他譴責這樣的事，
    並說好的人才應該要提拔，而且這樣的事對黨內也不好，他不喜歡這樣，要自訴
    人保持低調，不要攻擊別人，只要在自己的文宣品內記載是自訴人自願當無給職
    的助理，顏錦福又向自訴人解釋他們不便具名澄清，這樣好像與對方對上，過於
    強硬不好，自訴人則表示他一直保持低調，這樣對他傷害很大等語。由上開錄音
    帶內容可知被告確實不知情，且後續事情之處理，均由顏錦福處理，被告並未介
    入。
四、又查該聲明稿之內容中載有：「甲○○更非本人辦公室主任」，被告表示伊辦公
    室並無所謂「辦公室主任」之職員，自訴人並表示從未以被告辦公室主任自居，
    亦不知被告辦公室是否有主任，可見被告辦公室並無「辦公室主任」一職，否則
    自訴人豈有不知之理，亦可知該聲明稿實非被告所發（依該聲明稿之內容，讓人
    以為被告辦公室內有主任，與事實不符，依常情，被告不會發表與事實不符之聲
    明），而是有心人利用被告之名義發出。
五、再查「市議員乙○○」之長條章，被告表示其辦公室所用之該款式長條章，不是
    重要之印章，常開放讓人使用等語，自訴人對此並無反對之論述，足見該印章有
    可能為他人所盜蓋（常場盜蓋，或拿到別處大量盜蓋後，再歸還原處），甚或依
    盜蓋之印文，再偽刻一個印章，均非難事，故僅以該聲明稿蓋有「市議員乙○○
    之長條章，尚不足以據此認定該聲明稿係被告所發，況以自訴人既透過被告之父
    取得被告之助理證，並曾幫被告處理過二件事，且自訴人與被告並無利害衝突之
    情形（如將來同區競選），被告實無何動機發出該聲明稿，用以打擊自訴人。
    綜上，依現有之事證，不能證明本件聲明稿是被告所發出。按犯罪事實，應依證
    據認定之，無證據不得推定其犯罪事實。又不能證明被告犯罪者，應諭知無罪之
    判決，刑事訴訟法第一百五十四條、第三百零一條第一項分別定有明文。本件不
    能證明被告有自訴人所指之犯行，本院自應依法諭知被告無罪。
據上論斷，應依刑事訴訟法第三百四十三條、第三百零一條第一項判決如主文。
中      華      民      國      九十二      年    二      月   十一     日
                                      臺灣臺北地方法院刑事第一庭
                                          法  官  劉  亭  柏
右正本證明與原本無異。
如不服本判決，應於判決送達後十日內，向本院提出上訴狀。
                                          書記官  羅  欣  宜
中      華      民      國      九十二      年    二      月    十九    日


司法院資訊處製作；財團法人民間司法改革基金會備份。
